臺灣板橋地方法院刑事判決　　　　　　　　　　　　九十二年度訴字第二二八七號
　　公　訴　人　臺灣板橋地方法院檢察署檢察官
　　被　　　告　丁○○
　　選任辯護人　黃銀河律師
右列被告因違反毒品危害防防制條例案件，經檢察官提起公訴（九十二年度偵字第八
七八六號、九十二年度偵字第一一六三０號），本院判決
如左：
    主  文
丁○○無罪。
    理  由
一、公訴意旨略以：被告丁○○為貪圖販售毒品可獲致龐大利益，明知第三級毒品愷
    他命（KETAMINE）係經行政院公告管制進出口之物品，仍基於走私、運輸第三級
    毒品愷他命進入臺灣地區販售之犯意，先於民國九十二年四月二日以觀光名義出
    境至馬來西亞，再於同年月四日搭乘馬來西亞航空公司ＭＨ０六八號班機由馬來
    西亞返國，同時將第三級毒品愷他命液體以分裝為九瓶之方式由馬來西亞沙巴地
    區運輸入境臺灣地區，惟同日二十三時五十分許，自桃園中正國際機場入境之際
    ，經財政部臺北關稅局海關人員予以攔截查緝，當場在被告隨身行李內查扣上開
    第三級毒品愷他命九瓶（包裝重一七四點九七公克，淨重九二‧一八公克，嗣法
    務部調查局臺北縣調查站人員於九十二年四月二十四日，前往搜索被告位於臺北
    縣永和市○○路二十二巷十二號十六樓之八之住處時，又當場扣得量秤乙台，經
    化驗結果，該量秤有第二級毒品大麻及第三級毒品愷他命成分殘留，因認被告涉
    係犯毒品危害防制條例第四條第三項之運輸第三級毒品罪嫌、同條例第十一條第
    二項之持有第二級毒品罪嫌及懲治走私條例第二條第一項之私運管制物品罪嫌云
    云。
二、按犯罪事實應依證據認定之，無證據不得推定其犯罪事實；又不能證明被告犯罪
    者，應諭知無罪之判決；刑事訴訟法第一百五十四條第二項、第三百零一條第一
    項分別定有明文。次按所謂證據，係指直接間接足以證明犯罪行為之一切證人、
    證物而言；且事實之認定，應憑證據，如未能發現相當證據，或證據不足以證明
    ，自不能以推測或擬制之方法，以為裁判基礎，最高法院三十年上字第一二八號
    、四十年台上字第八六號判例均可資參考。再按認定不利於被告之事實，須依積
    極證據，苟積極證據不足為不利於被告事實之認定時，即應為有利於被告之認定
    ，更不必有何有利之證據，最高法院三十年上字第八一六號判例意旨可資參照。
    末按刑事訴訟上證明之資料，無論其為直接或間接證據，均須達於通常一般之人
    均不致有所懷疑，而得確信其為真實之程度，始得據為有罪之認定，若其關於被
    告是否犯罪之證明未能達此程度，而有合理懷疑之存在，致使無從形成有罪之確
    信，根據「罪證有疑，利於被告」之證據法則，即不得遽為不利被告之認定，有
    最高法院七十六年度臺上字第四九八六號判例可稽。
三、本件公訴人認被告丁○○涉有運輸第三級毒品持有第二級毒品及私運管制物品等
    罪嫌，無非以被告於前述時、地入境時遭財政部臺北關稅局海關人員攔截查扣上
    開含有第三級毒品愷他命之九瓶液體，嗣且遭法務部調查局臺北縣調查站人員赴
    其住處搜索查扣殘留有第二級毒品大麻及第三級毒品愷他命成分之量秤乙台等為
    據。惟訊據被告丁○○堅決否認有何運輸、走私第三級毒品愷他命及持有第二級
    毒品大麻等犯行，辯稱：伊當時係因腳傷在馬來西亞就醫，當地醫師開給上開九
    瓶液體充作止痛劑，伊並不知悉該等液體內含有毒品成份，又伊未曾見聞或接觸
    上開遭查扣之量秤，伊前男友甲○○先前曾居住於該址，該量秤可能係甲○○所
    有之物品，伊並無運輸、走私愷他命及持有大麻之情事等語。
四、經查：
  (一)被告於九十二年四月二日以觀光名義出境至馬來西亞，再於同年月四日搭乘馬來
    西亞航空公司ＭＨ０六八號班機由馬來西亞返國，同日二十三時五十分許，自桃
    園中正國際機場入境之際，遭財政部臺北關稅局海關人員當場在其隨身行李內發
    現上開含有第三級毒品愷他命成分之九瓶液體等客觀事態，固據被告供明在卷，
    並有國人入出境端末查詢報表一份、臺北關稅局扣押物品收據影本一紙、財政部
    臺北關稅局九十二年四月四日北稽檢移字第九二０五五號函文影本一份、法務部
    調查局九十二年四月十八日調科壹字第０九二六二六０二八八０號檢驗通知書一
    紙、查扣現場照片二幀附卷可稽，且有扣案之含有第三級毒品愷他命成分之液體
    九瓶可資佐證，惟被告是否成立公訴人所指之運輸第三級毒品及私運管制物品罪
    責，仍須視其當時在主觀上是否確已認知該等液體內含有第三級毒品愷他成份，
    以及是否確有將第三級毒品愷他命運輸、私運入境之意欲或容認而定，非謂一經
    證明被告有攜帶上開含有第三級毒品愷他命成分之九瓶液體入境之客觀事態，即
    可遽認其成立前揭犯罪；又法務部調查局臺北縣調查站人員於九十二年四月二十
    四日，赴上開被告住處搜索之際，當場扣得量秤乙台，經化驗結果，該量秤有第
    二級毒品大麻及第三級毒品愷他命成分殘留等節，固經被告供明在卷，並有搜索
    票影本一紙、搜索扣押證明筆錄影本一份、扣押物品目錄表影本一份、法務部調
    查局九十二年五月十五日調科壹字第０九二六二六０五九三０號檢驗通知書一紙
    附卷可稽，且有扣案之該量秤一台可資佐證，惟被告是否成立公訴人所指之持有
    第二級毒品及第三級毒品罪責，亦仍須視其對於該只量秤是否確有支配管領之持
    有關係，以及在主觀上對於該量秤上有第二級毒品大麻及第三級毒品愷他命成分
    殘留一事是否確有認知而定，非謂一經證明被告住處內置有該只量秤之客觀事態
    ，即可遽認其成立前揭犯罪，合先敘明。
  (二)本件查扣之上開九瓶液體係以針劑方式封裝一節，業據被告供明在卷，並有卷附
    之上開查扣現場照片及扣案之該等針劑可資佐證，該等液體既具有一般藥用針劑
    之外觀，而被告復迭於法務部調查局臺北縣調查站人員詢問時、偵查中、本院準
    備程序及審理時一致供陳其於九十二年四月二日出國前即在臺東地區受有腳傷，
    嗣出境至馬來西亞後，馬來西亞當地醫師乃開給該等針劑係供作止痛之用等語（
    參見臺灣板橋地方法院檢察署九十二年度偵字第八七八六號偵查卷第七頁、第八
    頁、第二五頁、第二九頁背面，本院九十二年十一月二十六日準備程序筆錄第五
    頁、九十三年五月十三日審判筆錄第十七頁），核與其所提出之健保卡影本暨其
    聲請本院調取之李筋骨傷科診所及建興中醫診所病歷紀錄所載內容相符，且行政
    院衛生署所核准之愷他命製劑均為國內藥廠製造之液體注射劑，適應症為全身麻
    醉，其使用須由醫師開立管制藥品用處方箋且由醫師使用等節，亦經本院函詢行
    政院衛生署管制藥品管理局查證無訛，並有該局九十三年六月四日管證字第０九
    三０００五０三三號函暨所附愷他命製劑藥品許可證、仿單在卷可查，據此，足
    認被告供稱該等針劑係馬來西亞當地醫師開給供作止痛之用一節，並無違背一般
    生活經驗法則之情形，則本件是否得遽認被告當時在主觀上確已知悉該九瓶液體
    內含有毒品成份，已非無疑，次依證人即當時負責執行被告行李檢查工作之財政
    部臺北關稅局人員丙○○於本院審理時到庭結證稱：「‧‧‧當時丁○○是被調
    查局人員注檢的旅客，他們到我這裡來以後，我就開始逐一檢查她的隨身、托運
    行李等全部行李，我在她的一個行李裡面所裝的化妝箱內，發現有九瓶不明液體
    ，當時那九瓶不明液體是被一條普通的毛巾包著，大行李是由丁○○自己打開的
    ，我不記得大行李是否有上鎖，打開後，我檢查時，看到有化妝箱就直接打開查
    看，印象中那化妝箱並沒有上鎖，化妝箱打開後，也只有一條毛巾包著那九瓶不
    明液體，很輕易就可以把毛巾打開來，並沒有其他東西包裝或封裝那九瓶液體，
    我看到九瓶液體馬上問丁○○，她說是她去看醫生，醫生開給她的藥，我當時這
    樣問她，她是很自然的直接回答，至於丁○○當場有無其他異常的反應或表情，
    我就不記得了，然後我有繼續檢查她其他行李，最後檢查完，其他行李都沒有問
    題，最後我們對丁○○搜身，也沒有發現異狀‧‧‧我們海關人員有問，丁○○
    說是醫生開給她的‧‧‧她是說治療腳傷要用的，她在談話筆錄時有這樣講，而
    且她之前在檢查當場也是這樣講的‧‧‧」等語觀之（參見本院九十三年五月十
    三日審判筆錄第十一頁），被告斯時僅以通常方法將上開九瓶液體置入其行李箱
    內，並未以其他特別方式將之隱匿，嗣經財政部臺北關稅局人員檢查發現該等九
    瓶液體後，亦無任何異常反應或表情，其當場所表示該等液體之來源及用途更與
    其後於調查時、偵查中及本院審時供述之內容相符，益見其當時在主觀上是否知
    悉該九瓶液體內含有毒品成份，容有產生合理懷疑之餘地，殊無從僅以其將上開
    九瓶針劑液體攜帶入境及該等液體嗣經檢驗出含有第三級毒品愷他命成分之客觀
    事態，遽認被告涉有何等運輸第三級毒品及私運管制物品罪嫌。至證人丙○○之
    證詞中雖曾提及被告為法務調查局之注檢旅客云云，惟經本院傳喚證人即負責承
    辦本案之法務部調查局臺北縣調查站人員戊○到庭查證結果，其結證稱：「（當
    時為何會查驗被告的行李？）這是我們在追查其他毒品案件時，所得到的線報。
    （線報內容？）這涉及到其他正在偵辦中的案件，也沒有什麼可以陳述的。」、
    「（依據你上述線報，是否有明確指出為毒品案件？）沒有。（是否因為你不方
    便說，才說沒有？）確實沒有。」等語（參見本院九十三年六月十日審判筆錄第
    六頁至第八頁），仍無從憑認本件有何積極事證足資認定被告涉有公訴意旨所指
    之運輸第三級毒品及私運官制物品罪嫌，併此敘明。
  (三)本件查扣之上開量秤乙台，係於被告所使用房間之隔壁房間內發現查扣者，該房
    間並無人居住使用，其內似置有諸多男性衣物等節，業據證人戊○於本院審理時
    到庭結證明確（參見本院九十三年六月十日審判筆錄第六頁、第八頁至第九頁）
    ，而被告前男友甲○○於九十一年間曾居住於被告住處內一節，復據證人即九十
    一年間曾赴該址辦理被告與甲○○二人保險事宜之保險業務員乙○○於本院審理
    時到庭結證無訛（參見本院九十三年五月十三日審判筆錄第五頁至第六頁），核
    諸該等證詞，悉與被告迭於法務部調查局臺北縣調查站人員詢間時、偵查中及本
    院審理時一致供陳稱該量秤應係其前男友甲○○所有之物品等語相符（參見臺灣
    板橋地方法院檢察署九十二年度偵字第八七八六號偵查卷第八頁背面、第三十頁
    ，本院九十三年六月十日審判筆錄第十五頁至第十七頁），嗣本院再將上開量秤
    發現有何等指紋可供比對，有該局九十二年十二月十七日鑑驗書一紙在卷可查，
    則本件被告對於該只量秤是否確有支配管領之持有關係，已非無疑，且法務部調
    查局臺北縣調查站人員查扣上開量秤後，並未發現該量秤上有何等毒品殘留跡象
    ，僅係依辦案經驗自行將該量秤送驗，始發現該量秤上有大麻及愷他命成分之殘
    留等情，復據證人戊○於本院審理時到庭結證明確（參見本院九十三年六月十日
    審判筆錄第十三），斯時該量秤上既無何等毒品殘留之跡象，縱令被告曾於其住
    處內見聞該只量秤，仍難認定其主觀上對於該量秤成有第二級毒品大麻及第三級
    毒品愷他命成分殘留一事確有認知，況被告之尿液檢體經送請法務部調查局鑑驗
    結果，並未發現有任何毒品之陽性反應，有該局九十二年五月十二日調科壹字第
    九二六二六０五五六０號檢驗通知書一紙在卷可參，益見被告是否確係持有上開
    量秤暨其是否確係知悉該量秤上有第二級毒品大麻及第三級毒品愷他命成分殘留
    ，均有產生合理懷疑之餘地，殊無從僅以該量秤係自被告住處內所查扣之客觀事
    態，驟然推論其成立公訴意旨所指之持有第二級毒品及第三級毒品罪責。
  (四)綜上所述，本件並無積極證據足資證明被告當時確係知悉其攜帶入境之上開九瓶
    液體內含有第三級毒品愷他命成分，亦無積極證據足以證明被告確係持有上開量
    秤暨確係知悉該量秤上有第二級毒品大麻及第三級毒品愷他命成分殘留，核與毒
    品危害防制條例第四條第三項運輸第三級毒品罪、同條例第十一條第二項持有第
    二級毒品罪及懲治走私條例第二條第一項私運管制物品罪之構成要件尚有不符，
    自難逕以該等罪責相繩，此外，復查無其他積極、確切之證據足資證明被告確有
    公訴意旨所指之前揭運輸第三級毒品、持有第二級毒品及私運管制物品等犯行，
    揆諸前揭說明，要屬不能證明其犯罪，爰為無罪之諭知。
據上論斷，應依刑事訴訟法第三百零一條第一項，判決如主文。
本案經檢察官楊仲農到庭執行職務。
中      華      民      國      九十三      年     六     月    二十四  日
                                  臺灣板橋地方法院刑事第十五庭
                                      審判長法  官  王屏夏
                                            法  官  戴嘉清
                                            法  官  陳鴻清
右正本證明與原本無異。
如不服本判決，應於判決送達後十日內向本院提出上訴狀 (應附繕本) ，上訴於臺灣
高等法院。
                                            書記官  楊璧華
中      華      民      國      九十三      年     六     月    二十四  日
